【裁判字號】    99,基秩,25
【裁判日期】    990730
【裁判案由】    違反社會秩序維護法
【裁判全文】
臺灣基隆地方法院基隆簡易庭裁定        99年度基秩字第25號
移送機關    基隆市警察局第二分局
被移送人    甲○○
上列被移送人因違反社會秩序維護法，經移送機關以中華民國九
十九年六月一日基警二分社維字第○九九○二六一七四六號移送
書移送審理，本院裁定如下：
    主    文
甲○○藉端滋擾住戶，處罰鍰新臺幣仟元。
其餘被移送部分不罰。
    事實理由及證據
一、被移送人甲○○於下列時間、地點，有下列違反社會秩序維
    護法之行為：
  (一)時間：民國九十九年五月十九日晚間九時許至十一時許。
  (二)地點：基隆市○○區○○街三三三巷四一號七樓。
  (三)行為：以按門鈴計五至六次及拍打大門方式，藉端滋擾住戶
          顏郁航上開居住處所。
二、上開事實有下列證據足以證明︰
  (一)被移送人甲○○於警詢時之供述。
  (二)證人顏郁航於警詢時之陳述。
  (三)證人即上開地點之社區警衛張水木於警詢時之陳述。
  (四)被移送人雖辯稱其係因遭樓上（即證人顏郁航之基隆市○○
    區○○街三三三巷四一號七樓居住處所）妨害安寧，始於上
    開時地為上開行為云云。惟按有下列各款行為之一者，處三
    日以下拘留或新臺幣一萬二千元以下罰鍰：一、無正當理由
    ，於公共場所、房屋近旁焚火而有危害安全之虞者；二、藉
    端滋擾住戶、工廠、公司行號、公共場所或公眾得出入之場
    所者；三、強買、強賣物品或強索財務者，社會秩序維護法
    第六十八條定有明文。由上開規定第一款、第二款之用語比
    較觀之，可知第二款所指「藉端滋擾」行為之成立與否，並
    不以行為人有無正當理由而有異，即不因藉端滋擾住戶之行
    為人與受其滋擾之住戶間有無其他糾紛存在而異其認定，祇
    須行為人主觀上出於滋擾住戶故意，藉特定事端擴大發揮，
    而為達到干擾該住戶結果之滋擾行為，即足當之。查被移送
    人於上開時地之行為，業據其於警詢時自白不諱，核與證人
    顏郁航、張水木於警詢時之陳述大致相符，自堪信屬實情。
    被移送人雖以前詞置辯，然其於警詢時尚供述：伊有撥打二
    、三次電話報警，且警察都有到場處理，但警方到場後，伊
    所稱樓上妨害安寧情事即消失，伊亦無法提供伊住處樓上妨
    害安寧之事證予警方等語；證人張水木亦於警詢時證述：當
    晚伊與警察均不只一次到場處理等語；則被移送人既已報案
    並經警方及警衛數次到場處理，自應續循此途徑釐清紛爭，
    詎其卻於其所稱樓上住戶即證人顏郁航不予理會情況下，於
    前揭深夜一再按壓證人顏郁航上開居住處所電鈴並拍打大門
    ，依其情狀，自係欲藉此滋擾證人顏郁航上開居住處所安寧
    ，使證人顏郁航不堪其擾，並遂其報復或宣洩主觀上遭妨害
    安寧之不滿之動機，洵屬明確。被移送人前揭所辯縱屬實情
    ，仍不足為其有利之認定。
三、核被移送人上開所為，已該當於社會秩序維護法第六十八條
    第二款所謂藉端滋擾住戶之處罰要件。本院審酌被移送人主
    觀上係認其遭樓上住戶妨害安寧，憤而為前揭行為，致證人
    顏郁航不堪其擾，並無足取；惟其僅係個人為之，藉端滋擾
    時間、手段及情節尚非重大，兼衡其前無任何犯罪或違反社
    會秩序維護法之紀錄，有臺灣高等法院全國前案簡列表在卷
    可參，素行尚佳及其智識程度等一切情狀，認科處罰鍰新臺
    幣二千元，已足懲儆。
四、移送意旨尚以：被移送人於同上日期晚間十時三十分許，在
    其基隆市○○區○○街三三三巷四一號六樓住處，酒後連續
    撥打一一○電話稱其樓上住戶常有敲打聲妨害其住處安寧，
    經移送機關警員多次到場處理均未發現有其所稱情事，且有
    證人張水木、顏郁航警詢筆錄、移送機關勤務指揮中心受理
    報案紀錄單等件可資佐證。因認被移送人尚涉嫌違反社會秩
    序維護法第六十七條第一項第三款之意圖他人受本法處罰而
    向警察機關誣告之規定云云。惟按犯罪事實應依證據認定之
    ，無證據不得推定其犯罪事實；又不能證明被告犯罪，應諭
    知無罪之判決，刑事訴訟法第一百五十四條第二項、第三百
    零一條第一項分別定有明文，又上開規定於社會秩序維護法
    案件亦有準用，同法第九十二條亦定有明文。又按「誣告」
    即虛構事實，進而申告而言，又所謂虛構事實，係指明知無
    此事實，而故意捏造者而言，是如若出於誤信、誤解、誤認
    或懷疑有此事實，或對其事實誇大其詞，或資為其訟爭上之
    攻擊或防禦方法，或其目的在求判明是非曲直者，固均不得
    謂屬誣告（最高法院二十年上字第三○七號、四十四年臺上
    字第八九二號判例意旨參照）。即其所申告之事實，並非完
    全出於憑空捏造，或尚非全然無因，而只以不能積極證明為
    虛偽，或因證據不充分，致受誣告人不受追訴處罰者，亦不
    成立誣告罪（最高法院四十三年臺上字第二五一號判例意旨
    參照）。查被移送人固坦承其有於上開時間前後約撥打一一
    ○報案電話二、三次報案稱伊住處樓上有敲打聲妨害伊住處
    安寧等情，且有基隆市警察局指揮中心受理一一○報案紀錄
    單影本可證被移送人確於上開日期晚間十時二十四分許及十
    時四十一分許，確有撥打電話報案表示其遭樓上持續騷擾情
    事；惟證人張水木於警詢時亦證述：伊到上開顏郁航住處與
    顏郁航交談時，被移送人有來連續按門鈴，並對伊說四一號
    七樓妨害其安寧；警方到場後，被移送人亦對警員表示四一
    號七樓就是很吵，為何不處理，然因警方未發現有妨害安寧
    情事遂先行離去，約七、八分鐘伊接獲警衛室通知四一號六
    樓住戶又再去四一號七樓按電鈴及踹門，警員遂又折返與伊
    前去四一號六樓詢問為何又去四一號七樓按電鈴，被移送人
    依然回答四一號七樓又在敲敲打打等語；證人顏郁航於警詢
    時亦證述：九十九年五月十九日晚間十時十五分許，一名男
    子在伊住處急按電鈴，並拍打大門很大聲，伊應聲詢問有事
    嗎，該男子沒有回應，還是急按電鈴、拍打大門，伊就打電
    話找社區警衛到場協助處理，五分鐘後警衛到場，該名男子
    已然離去，警衛了解狀況後，就先到樓下巡視，五分鐘後警
    衛又上來主動關心狀況，此時該名男子正好上來急按電鈴，
    警衛出去與該名男子溝通，該男子就跟警衛投訴說伊住處有
    敲打聲妨害安寧，因警衛勘查後並沒有發現該男子所述情況
    ，就請該男子回自己住處，隔沒幾分鐘，警察又帶該男子到
    伊住處，伊開門時有聞到該名男子有一股酒味，伊跟警察說
    沒有該男子所說情事影響到他，伊住處很安靜，該名男子就
    丟下一句話，說要玩大家來玩，氣沖沖回到他住處，且伊有
    聽到關門聲很大聲等語。是除被移送人無論於電話報案、社
    區警衛即證人張水木或警方到場處理時，其均表示遭樓上住
    戶敲打聲妨害安寧外，其當時所為一再按壓證人顏郁航上開
    居住處所電鈴及拍打大門之動作，亦顯欲藉此滋擾證人顏郁
    航上開居處安寧，致證人顏郁航不堪其擾，而遂其報復或宣
    洩其主觀上遭妨害安寧之不滿之動機，亦如前揭認定；被移
    送人既係主觀上認其遭樓上住戶妨害安寧，憤而為前揭行為
    滋擾住戶，即非明知無此事實而故意捏造並向警察機關報案
    誣告。綜上所述，移送機關此部分移送意旨所舉之證據，未
    足令本院認定被移送人確有上開移送意旨所載誣告行為之事
    實，揆諸前揭說明，被移送人此部分被移送違反社會秩序維
    護法之行為，自應為不罰之諭知。
五、依社會秩序維護法第四十五條、第六十八條第二款，裁定如
    主文。
中    華    民    國    99    年    7     月    30    日
                  基隆簡易庭法  官  陳賢德
以上正本證明與原本無異。
對於本件裁定如有不服，應於收受送達後5日內，向本院提出抗
告書狀，敘述抗告之理由，抗告於臺灣高等法院。
中    華    民    國    99    年    8     月    3     日
                            書記官  王靜敏

司法院資訊處製作；財團法人民間司法改革基金會備份。
